臺灣高等法院臺中分院民事裁定　　　　　 96年度抗字第522號
抗　告　人　甲○○
上列抗告人因債權人鄒金擔與債務人張章即張子臨之遺產管理
人間清償債務強制執行事件，對於中華民國96年5月22日臺灣臺
中地方法院94年執字第56371號所為裁定提起抗告，本院裁定如
下：
    主  文
抗告駁回
抗告程序費用由抗告人負擔。
    理  由
一、本件抗告人聲明異議及其抗告意旨略以：查執行拍賣債務人
    張子臨之遺產所得之價金，扣除優先受償之抵押權等金額外
    ，應供債務人張子臨之全體債權人（限於報明債權之債權人
    ）按其債權金額平均受償，非僅限於取得執行名義之債權人
    始可分配遺產。本件債務人張子臨於93年11月17日死亡後，
    其繼承人均拋棄繼承，經原法院以94年度財管字第20號民事
    裁定，指定張章為被繼承人張子臨之遺產管理人，復經遺
    產管理人張章聲請原法院以94年度家催字第252號裁定，
    准對被繼承人張子臨之債權人、受遺贈人為公示催告：命被
    繼承人張子臨之債權人、受遺贈人，應自本公示催告最後登
    載新聞紙之日起壹年貳月內，報明債權及為願受遺贈與否之
    聲明，以行使權利。茲抗告人為被繼承人張子臨之債權人，
    就被繼承人張子臨生前簽發之面額新台幣（下同）115萬元
    之本票乙張，已於申報期間報明債權在案。詎原法院96年4
    月26日製作之分配表漏列上開債權，且原裁定更誤以抗告人
    未取得執行名義為由未予列入分配，而駁回聲明異議，依前
    揭所述，顯違處理債務人張子臨之遺產之公平性，為此提起
    抗告云云。
二、原裁定則以：抗告人先前於本件標的拍定前具狀聲明參與分
    配，既經原法院以無執行名義為由駁回該聲請確定，則抗告
    人即非本件參與分配債權人，即無從參與分配，從而，原法
    院96年4月26日之配表未將之列入分配，並無違誤，因而駁
    回抗告人之聲明異議。
三、按85年10月19日修正強制執行法第34條第1項規定：「有執
    行名義之債權人聲明參與分配時，應提出該執行名義之證明
    文件」。原強制執行法第34條第2項「無執行名義之債權人
    聲明參與分配時，應提出其債權之證明，並釋明債務人無他
    財產足供清償」等規定則予以刪除。其立法理由係以：「民
    事強制執行，係就債務人之個別財產執行，以使特定債權人
    之債權獲得滿足．．．因之，無執行名義債權人，可俟取得
    執行名義後，另對債務人其他財產為執行，如債務人無其他
    財產，不能清償債務時，債權人可聲請宣告其破產，而依破
    產程序行使權利，藉破產程序使民事執行程序不能開始或繼
    續，無虞債權不能平均受償，殊無許其參與他債權人執行程
    序分配之必要．．．爰將本條第二項、第三項關於無執行名
    義者得聲明參與分配之規定予以刪除，俾能確保真正債權人
    之權益」。基此，除依法對於執行標的物有擔保物權或優先
    受償權人外，無執行名義者不得聲明參與分配；有執行名義
    者，亦應依規定於強制行程序終結前，以書狀聲明參與分配
    ，始得為合法之參與分配之債權人而列入分配。
四、經查，抗告人前就債權人鄒金擔與債務人張章即張子臨之
    遺產管理人間清償債務強制執行事件，雖於95年12月27日具
    狀聲明參與分配，並提出原法院95年度票字第28702號民事
    裁定及本票影本各一件為憑（見原法院94年執字第56371號
    執行卷二），惟依其提出之本票裁定主文：係駁回抗告人本
    票准予強制執行之聲請，並非准予強制執行之裁定，故非屬
    強制執行法第4條第1項各款所列各款之執行名義，單純之本
    票本身亦不得作為執行名義，故無從據以認定抗告人為有執
    行名義之債權人，依前揭規定，其參與分配之聲明，自難謂
    為合法。至抗告人固又主張：執行拍賣債務人張子臨之遺產
    所得之價金，扣除優先受償之抵押權等金額外，應供債務人
    張子臨之已報明債權之全體債權人，按其債權金額平均受償
    ，非僅限於取得執行名義之債權人始可分配遺產云云，惟如
    首揭規定，強制執行法業就參與分配之程式要件有所規定，
    且被繼承人之債權人依民法第1179條第1項第3款公示催告程
    序，向遺產管理人為申報債權之聲明，由遺產管理人為清償
    債權或交付遺贈物之必要處置，與債權人聲請強制執行核屬
    二事，除強制執行程序於該情形應受公示催告期間屆滿前暫
    停之限制外（台灣高等法院（81）廳民二字第13793號函釋
    意旨參照），債權人依法聲請強制執行之權利，並不受影響
    ，從而，自無從以債權人已為債權之申報，即解為已向法院
    為參與分配之聲明，抗告人前開主張容有誤會，不足採信。
    綜合前述，抗告人既非對於執行標的物有優先受償權之債權
    人，又未依法提出執行名義之證明文件，則其參與分配之聲
    明，依法不合，自非參與分配債權人，是以原法院96年4月
    26日之分配表未予列入並無違誤，原裁定駁回抗告人之聲明
    異議，依法亦無不合。抗告意旨指摘原裁定不當聲明廢棄，
    為無理由，應予駁回。
五、末按抗告狀雖另有丙○○、乙○○2人之名。但因賴、曾2人
    就同一事件，已另分案審理（案號：本院96年抗字第523、
    524號），故不在本院審理範圍，附此敘明。
六、據上論結，本件抗告為無理由，爰依強制執行法第30條之1
    ，民事訴訟法第495條之1第1項、第449條第1項、第95條、
    第78條，裁定如主文。
中　　華　　民　　國　　96　　年　　10　　月　　31　　日
                  民事第二庭    審判長法　官  邱森樟
　　　　　　　　　　　      　　　　　法　官  翁芳靜
　　　　　　　　　　　      　　　　　法　官  謝說容
以上正本係照原本作成。
不得再抗告。
                                      書記官  蘇昭文
中　　華　　民　　國　　96　　年　　10　　月　　31　　日
                                                      Ｍ
